【裁判字號】    97,消債更,1332
【裁判日期】    971224
【裁判案由】    聲請更生程序
【裁判全文】
臺灣高雄地方法院民事裁定          97年度消債更字第1332號
聲請人即債務人
聲  請  人  甲○○
上列當事人因消費者債務清理事件聲請更生，本院裁定如下：
    主  文
聲請人即債務人甲○○自中華民國九十七年十二月二十四日下午
四時起開始更生程序。
命司法事務官進行本件更生程序。
    理  由
一、聲請意旨略以：聲請人即債務人甲○○積欠中國信託商業銀
    行股份有限公司（下稱中信商銀）等債權人無擔保債務共計
    新臺幣（下同）2,075,438 元，因繳款困難而於民國95年6
    月24日，依金融主管機關協調成立之中華民國銀行公會會員
    辦理消費金融案件無擔保債務協商機制與中信商銀等債權人
    達成協議，同意自95年7 月起，分120 期，利率4%之方式償
    還，每月應償還金額為24,051元。然因聲請人95及96年度總
    計分別僅為86,250元、85,750元，根本不足繳納依上開協商
    條件之24,051元，生活費用端賴子女之支援，聲請人不得已
    遂於96年3 月起毀諾，是聲請人未依前開還款協議繼續履行
    ，乃不可歸責於聲請人之事由所致，爰聲請准予裁定更生等
    語。
二、按債務人不能清償債務或有不能清償之虞，且無擔保或無優
    先權之債務總額未逾1,200 萬元者，於法院裁定開始清算程
    序或宣告破產前，得向法院聲請更生，消費者債務清理條例
    （下稱消債條例）第3 條、第42條第1 項定有明文。另債務
    人與金融機構協商成立者，不得聲請更生或清算，但因不可
    歸責於己之事由，致履行顯有重大困難者，不在此限；本條
    例施行前，債務人依金融主管機關協調成立之中華民國銀行
    公會會員辦理消費金融案件無擔保債務協商機制與金融機構
    成立之協商，準用前項之規定，亦為消債條例第151 條第5
    項、第6 項所明文規定。
三、經查：
  (一)聲請人主張其於95及96年度總收入分別僅為86,250元、85,7
    50元，且因積欠中信商銀等債權人無擔保債務共計2,075,43
    8 元，並曾於95年6 月24日，依金融主管機關協調成立之中
    華民國銀行公會會員辦理消費金融案件無擔保債務協商機制
    與債權人達成協議，同意自95年7 月起，分120 期，利率4%
    之方式償還，聲請人每月應償還金額為24,051元，而聲請人
    已於96年3 月毀諾未依協議繼續履行分期償還等節，為聲請
    人所自承（見本院卷第38頁），並有聲請人95及96年度綜合
    所得稅各類所得資料清單、債權人清冊、協議書、無擔保債
    務還款計劃各1 份在卷可稽（見本院卷第17至18頁、第6 至
    8 頁、第60至61頁、第54-55 頁）。又聲請人除工作收入外
    ，名下並無其他財產可供清償聲請人現有之債務，亦有聲請
    人財產歸屬資料清單1 件附卷可參（見本院卷第19頁），是
    以聲請人95及96年間每年總收入僅8 萬餘元，與其所負2 百
    餘萬元債務相較，顯有不能清償債務之情事，自符消費者債
    務清理條例第3 條所定聲請更生之要件。
  (二)另聲請人主張其於95及96年度收入總計分別為86,250元、85
    ,750 元 ，已如前述，換算平均每月收入僅各為7,188 元（
    86,250元÷12＝7188，元以下四捨五入）、7,146 元（85,7
    50÷12＝7146，元以下四捨五入），而以聲請人居住之高雄
    縣，依內政部社會司97年度台灣省每人每月之最低生活費9,
    829 元為標準，應認聲請人每月最低之必要生活費用至少為
    9,829 元。是以，聲請人95及96年度每月平均收入，縱全數
    用以還款，亦不足以支付原協商金額24,051元，遑論支應聲
    請人最低之生活費用，則聲請人未能依還款協議履行，自難
    歸責於聲請人。否則，強令聲請人繼續依協議還款，勢必排
    擠聲請人每月所需之生活必要支出，並惡化聲請人之經濟狀
    況至絕境，自有違消費者債務清理條例之立法目的，本院因
    而認聲請人可不受前開還款協議之拘束，而得向本院聲請更
    生。
四、次按，「法院開始更生程序之裁定，應載明其年、月、日、
    時，並即時發生效力」、「法院裁定開始更生或清算程序後
    ，得命司法事務官進行更生或清算程序，必要時得選任律師
    、會計師或其他適當之自然人或法人一人為監督人或管理人
    」，消債條例第45條第1 項、第16條第1 項分別定有明文。
    查，聲請人積欠上開無擔保債務，未達1,200 萬元，而以聲
    請人之微薄收入及無任何資產之情況，顯無法清償債務，已
    如前述，此外，查無聲請人有消費者債務清理條例第46條各
    款所定駁回更生聲請之事由存在（見本院卷第30頁）。是聲
    請人聲請更生，即屬有據，應予准許，並依上開規定命司法
    事務官進行
    本件更生程式。
五、依消費者債務清理條例第11條第1 項、第45條第1 項、第16
    條第1 項，裁定如主文。
中    華    民    國    97    年    12    月    24    日
                  民事第五庭  法  官  李育信
上為正本係照原本作成。
本件不得抗告。
本裁定已於97年12月24日下午4時公告。
中    華    民    國    97    年    12    月    24    日
                              書記官  林玉珊


司法院資訊處製作；財團法人民間司法改革基金會備份。
